最高法院刑事判決　　　　　　九十六年度台上字第五六二七號
上　訴　人
即自 訴 人　乙○○
自訴代理人　黃木春律師
被　　　告　甲○○
選任辯護人　楊漢東律師
上列上訴人因自訴被告業務過失致人於死案件，不服台灣高等法
院台南分院中華民國九十三年八月六日第二審更審判決（九十二
年度交上更(一)字第三七七號，自訴案號：台灣嘉義地方法院八十
八年度自字第七六號），提起上訴，本院判決如下：
    主  文
上訴駁回。
    理  由
按刑事訴訟法第三百七十七條規定：上訴於第三審法院，非以判
決違背法令為理由，不得為之。是提起第三審上訴，應以原判決
違背法令為理由，係屬法定要件。如果上訴理由狀並未依據卷內
訴訟資料，具體指摘原判決不適用何種法則或如何適用不當，或
所指摘原判決違法情事，顯與法律規定得為第三審上訴理由之違
法情形，不相適合時，均應認其上訴為違背法律上之程式，予以
駁回。本件原判決以上訴人即自訴人乙○○在第一審自訴意旨略
稱：被告甲○○以駕駛大貨車載運菜為業，於民國八十八年九
月十二日下午三時二十分許，駕駛大貨車，由嘉義市○○路轉北
社尾路由東往西行駛，途經北社尾路二一○號前，應注意並能注
意卻疏未注意，侵入來車道，適被害人即自訴人乙○○之子張朝
宗乘騎重機車，沿北社尾路由西往東行駛，於行經該處時，為被
告所駕駛之大貨車撞及倒地拖行十餘公尺，經送醫後仍傷重不治
死亡，因認被告涉有刑法第二百七十六條第二項業務過失致人於
死罪嫌。經審理結果，認為不能證明被告犯罪，爰維持第一審諭
知其無罪之判決，駁回上訴人在第二審之上訴，已綜合全部卷證
資料，逐一斟酌判斷，詳敘其無從形成被告有罪之心證理由，從
形式上觀察，並無違背法令之情形存在。查證據之取捨及證據之
證明力如何，均屬事實審法院得自由裁量、判斷之職權，苟其此
項裁量、判斷，並不悖乎通常一般之人日常生活經驗之定則或論
理法則，又於判決內論敘其何以作此判斷之心證理由者，即不得
任意指摘其為違法，據為提起第三審上訴之合法理由。原判決依
憑道路交通事故調查報告表、機車刮地痕、大貨車煞車痕、現場
圖、現場照片、履勘照片、勘驗筆錄、大貨車及機車受損照片、
證人盧明之證言，台灣嘉義地方法院檢察署驗斷書、相驗屍體照
片、安全帽照片及台灣省嘉雲區車輛行車事故鑑定委員會、台灣
省車輛行車事故覆議鑑定委員會鑑定意見書等證據資料，研判本
件車禍之發生，係被害人乘騎重機車，於劃有分向限制線之彎道
路段，自行失控滑倒侵入來車道，撞及對向由被告所駕駛之大貨
車所致，被告無肇事因素。而以證人張建二、王水永之證言及財
團法人成大研究發展基金會之鑑定意見書，均不足採信，予以捨
棄，其採證並無違背證據法則。其中關於刮地痕是否為機車所遺
留？大貨車煞車痕是否僅有一點四公尺？警員盧明所繪現場草圖
與卷附現場圖應以何者為準？證人張建二、王水永之證言是否實
在？財團法人成大研究發展基金會之鑑定意見書是否可採？此乃
原審取捨證據及證據證明力判斷職權之合法行使，其所為判斷，
亦無悖乎一般經驗法則，仍不得指為違法。次查審理事實之法院
，對於被告有利及不利之證據，均應一律予以注意，詳加調查，
期能發現真實。然所謂有利及不利之證據，係指該證據倘予採納
，得以推翻原判決所確認之事實，而得據以為不同之認定為斷；
倘與待證事項無關，或非為有利於被告之證據，原審縱未為調查
，或未於判決理由內特加說明，均無違背法令之可言。證人王水
永證稱：「……在約一丈遠的地方也有留下一點點血跡……」等
語，而現場照片顯示在被害人車道內即機車倒地前方確留有少量
血跡及部分碎片。然被害人遺留之血跡，並非兩車之撞擊點，該
等證據，縱予採納，仍無從推翻原判決所確認之事實，而得據以
為不同之認定，原判決雖未於判決內說明其取捨證據之理由，究
於原判決主旨無生影響，亦不得據為上訴第三審之適法理由。再
查證人之個人意見或推測之詞，除以實際經驗為基礎者外，不得
作為證據，刑事訴訟法第一百六十條定有明文。證人王水永證稱
：「依我判斷大貨車可能開太快了，也有開到對向車道去，因為
一般車子開到那裏都會這樣」等語，顯係其個人意見之詞，而無
證據能力，原判決未予採納並說明其不予採納之理由，仍無違背
法令之處。按認定犯罪事實所憑之證據，雖不以直接證據為限，
間接證據亦包括在內，然無論直接或間接證據，其為訴訟上之證
明，須於通常一般之人均不致於有所懷疑，而得確信其為真實之
程度者，始得據之為有罪之認定，倘其證明尚未達到此一程度，
而有合理性懷疑之存在時，即無從為有罪之認定。茲自訴人所提
出之證據，既不足為被告有罪之積極證明，其指明之證明方法，
復無從說服法院以形成被告有罪之確信，或未指明其證據方法與
待證事實之關係，基於無罪推定之原則，原判決諭知被告無罪，
自與證據法則無違。自訴人上訴意旨置原判決上開明確論斷於不
顧，對原審取捨證據及證據證明力判斷之審判職權行使，任憑己
見，或就同一證據資料為相異之評價，或就不影響於判決本旨事
項再為事實上之爭辯，均與法律規定得為第三審上訴理由之違法
情形，不相適合，其上訴為違背法律上之程式，應予駁回。
據上論結，應依刑事訴訟法第三百九十五條前段，判決如主文。
中　　華　　民　　國　九十六　年　　十　　月　二十五　日
                      最高法院刑事第二庭
                          審判長法官  紀　俊　乾
                                法官  黃　正　興
                                法官  陳　東　誥
                                法官  韓　金　秀
                                法官  陳　晴　教
      本件正本證明與原本無異
                                      書  記  官
中　　華　　民　　國　九十六　年　　十　　月　 三十　 日
                                                      v
